臺灣臺南地方法院新市簡易庭民事判決
110年度新簡字第260號
原      告  林基學  
訴訟代理人  裘佩恩律師
            蘇泓達律師
            莊佳蓉律師
被      告  邱鴻杰  
            邱瑞民  
            柯蕙君  

上列當事人間請求損害賠償（交通）事件，經本院刑事庭以109
年度交簡附民字第232號刑事附帶民事訴訟裁定移送前來，本院
新市簡易庭於民國111年7月14日言詞辯論終結，判決如下︰
    主      文
一、被告應連帶給付原告新臺幣602萬5,387元，及自民國109年1
    2月10日起至清償日止，按週年利率百分之5計算之利息。
二、原告其餘之訴駁回。
三、訴訟費用由被告連帶負擔百分之55，餘由原告負擔。 
四、本判決原告勝訴部分得假執行。但被告以新臺幣602萬5,387
    元為原告預供擔保後，得免為假執行。
五、原告其餘假執行之聲請駁回。　
　　事實及理由
一、被告經合法通知，無正當理由均未於最後言詞辯論期日到場
    ，核無民事訴訟法第386條各款所列情形，爰依原告聲請，
    由其一造辯論而為判決。
二、原告起訴意旨略以：
　㈠被告乙○○於民國108年12月30日16時32分，駕駛車牌號碼000-
    000號普通重型機車沿臺南市新化區中山路由西往東方向行
    駛，行經中山路333號街口時，本應注意車前狀況，並隨時
    採取必要之安全措施，復依當時無不能注意之情事，竟高速
    行駛且疏未注意車前狀況，從原告騎乘之車牌號碼000-000
    號普通重型機車（下稱原告機車）腰部高速撞擊（下稱系爭
    車禍事故），致原告受有頭部外傷併顱內出血、蜘蛛膜下腔
    出血、硬腦膜下出血、水腦症等傷害，且原告因此中樞神經
    系統機能遺存高度障害（下稱系爭傷勢），須長期臥床、無
    法自行翻身，終身無工作能力，生活需他人扶助。
　㈡被告乙○○於系爭車禍事故發生時尚未成年，被告甲○○及丙○○
    為被告乙○○之法定代理人，應與被告乙○○就原告下列所受損
    害負連帶賠償責任：　
　⒈醫藥費共新臺幣（下同）13萬8,919元。
　⒉已支出看護費用共34萬85元，包括：①109年1月23日至同年4
    月15日間看護費用共14萬1,600元。②109年4月15日至同年10
    月30日入住護理之家費用共19萬8,485元。
　⒊將來看護費用共637萬6,381萬：原告入住看護之家平均每月
    支出3萬3,080元，原告餘命尚有24.6年，故依霍夫曼一次給
    付計算法試算結果，原告得請求637萬6,381萬元之將來看護
    費用。
　⒋不能工作損失26萬1,800元：原告於系爭車禍事故發生後便無
    法工作，自109年1月起算至同年11月，每月以最低基本工資
    2萬3,800元計算，不能工作損失為26萬1,800元。
　⒌勞動能力損失172萬1,836元：原告因系爭傷勢所致失能狀況
    符合勞工保險條例第54條勞工保險失能給付附表失能種類「
    神經」，失能項目第2-1項「中樞神經系統機能遺存極度失
    能，終身無工作能力，為維持生命必要之日常生活活動，全
    須他人扶助，經常須醫療護理及專人周密照護者。」，失能
    等級為第1級，故原告因系爭傷勢減少之勞動能力比例為100
    ％。又原告為51年12月9日生，於116年12月9日屆滿工作退休
    年限65歲，自109年12月1日起算，尚有7年多工作年限，以
    原告每月薪資2萬3,800元為基礎，其勞動能力減損金額依霍
    夫曼式計算法之結果為172萬1,836元。
　⒍精神慰撫金200萬元。
　㈢為此，依民法第184條第1、2項前段、第187條第1項、第191
    條之2本文、第193條、第195條第1項規定，提起本件訴訟等
    語，並聲明：
　⒈被告應連帶給付原告1,083萬9,021元，及自起訴狀繕本送達
    翌日起至清償日止，按週年利率百分之5計算之利息。
　⒉願供擔保請准宣告假執行。
三、被告抗辯意旨略以：
　㈠被告甲○○未於言詞辯論期日到庭陳述，亦未曾提出任何書狀
    為任何答辯及聲明。　　
　㈡被告丙○○：不同意原告聲請再就系爭車禍事故鑑定等語，並
    聲明：原告之訴駁回。
　㈢被告乙○○：
　⒈對於醫療費用部分不爭執。對於原告請求已支出看護費用部
    分，不爭執原告住院期間以及護理之家109年6月1日起至同
    年10月30日止部分，惟同年4月15日起至同年6月間之看護費
    用，原告所提單據多有重複之情形。就將來看護費用部分，
    被告乙○○認為應以原告109年6月1日起至同年10月30日止入
    住護理之家，平均每月支出2萬5,644元作為計算基礎。就不
    能工作損失部分，原告並未舉證證明其於系爭車禍事故發生
    前確有工作收入，是此部分請求應屬無據。就勞動能力減損
    部分，被告乙○○不爭執。有關精神慰撫金部分，原告請求過
    高，請本院審酌原告因系爭車禍事故所受精神痛苦之程度，
    及兩造身分、地位、經濟狀況及其他必要情形核定。
　⒉系爭車禍事故是因原告騎乘機車，於雙黃線路段，轉彎車未
    禮讓直行車先行，為肇事主因，請依與有過失規定減輕被告
    乙○○70％之賠償責任。又本件原告已受領強制汽車責任險理
    賠金174萬5,190元，請於原告請求之總金額中扣除之等語。
　⒊聲明：
　①原告之訴駁回。
　②如受不利益之判決，願供擔保請准予免為假執行。
四、得心證之理由：
　㈠原告主張系爭車禍事故存在之事實，經本院依職權調閱本件
    刑事案件即本院109年度交簡字第3227號、110年度交簡上字
    第111號案件全卷核閱屬實，被告亦無爭執，是此部分事實
    自能先予認定。　
　㈡按因故意或過失，不法侵害他人之權利者，負損害賠償責任
    ；不法侵害他人之身體或健康者，對於被害人因此喪失或減
    少勞動能力或增加生活上之需要時，應負損害賠償責任；不
    法侵害他人之身體、健康、名譽、自由、信用、隱私、貞操
    ，或不法侵害其他人格法益而情節重大者，被害人雖非財產
    上之損害，亦得請求賠償相當之金額，民法第184條第1項前
    段、第193條第1項、第195條第1項分別定有明文。次按行車
    速度，依速限標誌或標線之規定，無速限標誌或標線者，應
    依下列規定：行車時速不得超過50公里；汽車行駛時，駕駛
    人應注意車前狀況及兩車並行之間隔，並隨時採取必要之安
    全措施，道路交通安全規則第93條第1項第1款及第94條第3
    項分別定有明文。經查，系爭車禍事故發生時，被告乙○○領
    有普通重型機車駕駛執照，並無不能注意之情事，此有道路
    交通事故調查報告表㈠㈡及駕照查詢結果各1份（警卷第13至1
    5、87頁）在卷可憑，竟疏未注意前述規定，以致不慎擦撞
    原告機車左側車身，致原告受有系爭傷勢，被告乙○○具有過
    失甚為明確，且系爭車禍事故經送臺南市車輛行車事故鑑定
    委員會鑑定並經臺南市車輛行車事故鑑定覆議委員會覆議結
    果，均認被告乙○○駕駛普通重型機車，超速行駛、未注意車
    前狀況，為肇事原因，有臺南市車輛行車事故鑑定委員會10
    9年4月27日南市交鑑字第1090516155號函檢附之南鑑000000
    0號鑑定意見書及臺南市政府110年2月5日府交智安字第1100
    201354號函檢附之南覆0000000案覆議意見書各1份在卷可憑
    （下稱系爭鑑定以及覆議意見書，偵卷第28頁正面至第29頁
    反面、交簡卷第161至164頁）。另被告乙○○前開騎車過失行
    為與原告所受系爭傷勢之結果間具有相當因果關係，則原告
    主張被告乙○○應負侵權行為損害賠償責任，自屬可採。
　㈢又按無行為能力人或限制行為能力人，不法侵害他人之權利
    者，以行為時有識別能力為限，與其法定代理人連帶負損害
    賠償責任，民法第187條第1項前段定有明文。查被告乙○○為
    89年9月25日生，於系爭車禍事故發生時，為未滿20歲之人
    ，被告甲○○及丙○○均為其法定代理人，此有個人戶籍資料查
    詢結果3份（新簡卷第13至17頁）在卷可查，無證據顯示系
    爭車禍事故發生時，被告乙○○欠缺識別能力，則依據上述規
    定，被告甲○○及丙○○自應與被告乙○○就系爭車禍事故對原告
    負擔連帶損害賠償責任。　　
　㈣另按民事訴訟如是由原告主張權利者，應先由原告負舉證之
    責，若原告先不能舉證，以證實自己主張之事實為真實，則
    被告就其抗辯事實即令不能舉證，或其所舉證據尚有疵累，
    亦應駁回原告之請求。以下即就原告上述請求賠償項目是否
    准許，分述之：
　⒈醫藥費13萬8,919元部分，原告已提出醫療收據及細目表等（
    交簡附民卷第21至43頁）為證，且有奇美醫療財團法人奇美
    醫院109年10月2日開立之診斷證明書1份（交簡附民卷第15
    頁）在卷可佐，是此部分請求自屬有據。
　⒉看護費用（含耗材）部分：
　①原告於109年1月23日至同年4月15日間因住院支出看護費用共
    14萬1,600元，已提出收據（交簡附民卷第45至53頁）為憑
    ，核屬有據。
　②原告請求109年4月15日至同年10月30日入住護理之家看護費
    用部分，經本院依職權函詢結果，獲覆原告於入住護理之家
    期間，因申請公費安置獲准，每月由政府補助月費1萬4,280
    元，原告每月實際支出月費金額為1萬2,720元，此有台南縣
    私立唪口護理之家111年7月12日（111）南市唪字第32號函
    及本院公務電話記錄各1份（新簡卷第257、267至270頁）在
    卷可查，是原告應得請求護理之家月費支出數額為8萬2,680
    元（計算式：6.5月×1萬2,720元＝8萬2,680元）。又前述月
    費並不包含耗材，耗材亦屬因系爭傷勢所增加之生活上需要
    ，而原告於入住護理之家期間，總共支出耗材費用共5萬1,8
    05元（計算式：1萬2,830元【新簡卷第255頁之收據總金額1
    萬1,330元應再加計退還體檢費1,500元】＋5,050元＋8,515元
    ＋7,330元＋1萬10元＋8,070元＝5萬1,805元，單據見交簡附民
    卷第58至63頁、新簡卷第245、253至255頁）。準此，原告
    得請求之護理之家總費用應為：13萬4,485元（計算式：8萬
    2,680元＋5萬1,805元＝13萬4,485元），逾此部分之請求，則
    不應准許。
　③綜上，原告得請求之看護費用（含耗材）總額為27萬6,085元
    （計算式：14萬1,600元＋13萬4,485元＝27萬6,085元）。　
　⒊將來看護費用（含耗材）部分：
　①原告因系爭傷勢，經治療後仍須長期臥床，無法自行翻身，
    為維持生命必要之日常活動之一部分須他人扶助，此有前述
    診斷證明書在卷可憑，是原告自有受他人全日照顧之必要。
    就原告所需看護費用之估算上，本院認為應參考原告入住前
    述護理之家每月所花費之金額，依此，月費部分應為2萬7,0
    00元（計算式：1萬4,280元【原政府補助月費，因未再入住
    護理之家，此部分補助無法獲得】＋1萬2,720元【自費】＝2
    萬7,000元），加計每月平均雜支費用7,970元（計算式：【
    5萬1,805元】÷6.5月＝7,970元），共計3萬4,970元（計算式
    ：2萬7,000元＋7,970元＝3萬4,970元），原告請求每月看護
    費用（含耗材）3萬3,080元，未逾此範圍，應屬合理而可採
    。
　②準此，原告主張以每月3萬3,080元為基準，依全國（臺閩地
    區）107年度簡易生命表計算所得之餘命24.6年，以霍夫曼
    計算法（首期給付不扣除中間利息）計算一次給付金額為63
    7萬6,381元【計算式：33,080×192.00000000＋（33,080×0.2
    ）×（193.00000000－000.00000000）＝6,376,380.00000000
    。其中192.00000000為月別單利（5/12）％第295月霍夫曼累
    計係數，193.00000000為月別單利（5/12）％第296月霍夫曼
    累計係數，0.2為未滿一月部分折算月數之比例（24.6×12＝2
    95.2｛去整數得0.2｝)。採4捨5入，元以下進位】（交簡附民
    卷第65頁）核屬有據。
　⒋不能工作損失部分：
　　原告主張因系爭車禍事故發生，致其從109年1月起至同年11
    月間不能工作，以當時每月最低基本工資2萬3,800元計算，
    受有不能工作損失26萬1,800元等語，惟為被告所爭執，且
    原告未提出任何事證足資證明其於系爭車禍事故發生前確實
    從事工作，更無任何因系爭傷勢所致之工作上請假證明，是
    原告客觀上不可能因系爭車禍事故受有任何工作損失，此部
    分請求自屬無據。
　⒌勞動能力損失部分：
　　原告主張其因系爭傷勢致終身無工作能力，受有勞動能力減
    損程度達100％，已提出上述奇美醫院診斷證明書1份為證。
    又原告為51年12月9日出生，自109年12月1日起算至法定強
    制退休年齡，尚有7年多之工作期間，以109年時每月最低基
    本工資2萬3,800元為據，依霍夫曼式計算法扣除中間利息（
    首期給付不扣除中間利息）核計其金額為172萬1,836元【計
    算式：23,800×72.00000000＋（23,800×0.00000000）×（72.
    00000000－00.00000000）＝1,721,835.0000000000。其中72.
    00000000為月別單利（5/12）％第84月霍夫曼累計係數，72.
    00000000為月別單利（5/12）％第85月霍夫曼累計係數，0.0
    0000000為未滿一月部分折算月數之比例（8/31＝0.00000000
    ）。採4捨5入，元以下進位】（交簡附民卷第69頁），核屬
    有據。
　⒍精神慰撫金部分：
　①按被害人受有非財產上損害，請求加害人賠償相當金額之慰
    撫金時，法院對於慰撫金之量定，應斟酌實際加害情形、所
    造成之影響、被害人痛苦程度、兩造之身分、地位、經濟情
    形及其他各種狀況，以核定相當之數額。
　②本院考量就系爭車禍事故之發生，被告乙○○為主要之肇事責
    任者（理由詳見㈤兩造之過失比例），系爭傷勢對於原告之
    生活、職涯發展均造成重大影響，更導致原告終身受有100％
    勞動能力之減損，原告心理上承受嚴重打擊，誠屬可以合理
    想見之事。原告於系爭車禍事故發生時為57歲，智識程度為
    碩士畢業，未婚，名下有多筆不動產、數十張股票、1部汽
    車，每年約有萬餘元之股利收入，惟查無任何薪資或執行業
    務所得；被告乙○○僅於109年度有服兵役之2萬多元收入，名
    下無任何不動產或有相當價值之動產；被告甲○○查無任何所
    得收入及財產；被告丙○○年收入約20多萬元，名下另有1部
    汽車，此有兩造109、110年度稅務電子閘門財產所得調件明
    細表在卷可查。另審酌被告乙○○於本件刑事案件自始即坦承
    犯行，且於事故發生後雖有和解之意願，惟因與原告就合理
    之賠償金額認知差距過大而未能和解，原告則始終否認其就
    系爭車禍事故之發生有任何過失，將錯誤全部歸咎於被告乙○○等一切情狀，認原告請求精神慰撫金200萬元過高，應以1
    20萬元為當，原告逾此範圍之請求，不應准許。
　⒎綜上所述，原告得請求被告連帶賠償之總金額應為971萬3,22
    1元（計算式：13萬8,919元＋27萬6,085元＋637萬6,381元＋17
    2萬1,836元＋120萬元＝971萬3,221元）。　
　㈤兩造之過失比例：　
  ⒈按損害之發生或擴大，被害人與有過失者，法院得減輕賠償
    金額或免除之，民法第217條第1項定有明文。次按該條規定
    之目的，在謀求加害人與被害人間之公平，故在裁判上法院
    得依職權減輕或免除之（最高法院85年度台上字第1756號民
    事判決意旨可資參照）。故法院對此情形，自可斟酌雙方原
    因力之強弱與過失之輕重，決定賠償金額應減至何種程度（
    最高法院54年度台上字第2433號民事判決意旨可資參照）。
    再按汽車行駛至交岔路口，其行進、轉彎，應依下列規定：
    轉彎車應讓直行車先行；分向限制線，用以劃分路面成雙向
    車道，禁止車輛跨越行駛，並不得迴轉，道路交通安全規則
    第102條第1項第7款、道路交通標誌標線號誌設置規則第165
    條第1項分別定有明文。
  ⒉查原告就系爭車禍事故之發生，亦有【騎乘機車低速行駛，
    未突然左轉，然而未到達民族街口黃網格線即欲提早左轉】
    之過失，此有財團法人成大研究發展基金會111年6月1日成
    大研基建字第1110001061號函所檢附之鑑定報告書1份（新
    簡卷第151至224頁，下稱系爭成大鑑定報告）在卷可憑，參
    以路口監視錄影器影像畫面以及道路交通事故現場圖（警卷
    第11頁；新簡卷第191至218頁），亦可認原告機車自路邊起
    駛後，最後於近道路中間之雙黃線處與被告所騎乘之機車發
    生擦碰撞，原告為領有普通重型機車駕駛執照之人（警卷第
    77頁），系爭車禍事故發生時亦無不能注意之情事，則原告
    疏未注意上揭交通規則，自有過失責任甚明。
　⒊本院考量系爭成大鑑定報告經檢視路口監視錄影器影像畫面
    後，計算出被告乙○○於系爭車禍事故發生前之行車速度高達
    每小時81.2公里，超過該路段速限50公里達62.4％，原告於
    系爭車禍事故發生時，行車速度則僅有每小時16.2公里（新
    簡卷第208頁），是被告乙○○雖為直行車，享有優先路權，
    惟因其車速實在過快，導致被告乙○○雖早已看見原告機車欲
    提前超越雙黃線左轉，仍無法及時煞停，僅能選擇偏移車身
    避免發生直接正面之嚴重碰撞（新簡卷第208頁），是被告
    乙○○之過失程度明顯較大，且參以系爭成大鑑定報告之肇責
    比例建議後，認為就系爭車禍事故之發生，被告乙○○應負擔
    80％之比例，原告則應擔負20％之比例方屬公允。
  ⒋被告乙○○以及丙○○雖抗辯應採系爭鑑定以及覆議意見書認定
    原告就系爭車禍事故為肇事主因之意見等語，然而，系爭鑑
    定以及覆議意見書並未實際計算被告乙○○於系爭車禍事故發
    生前之行車速度，從而當未能正確評估被告乙○○超速行駛對
    於系爭車禍事故之影響程度，無法為本院所採納。
　㈥綜上，在考量原告與有過失程度後，其所得請求被告連帶賠
    償之總金額應為777萬577元（計算式：971萬3,221元×0.8＝7
    77萬577元，元以下4捨5入）。　
　㈦又按保險人依強制汽車責任保險法規定所為之保險給付，視
    為被保險人損害賠償金額之一部分；被保險人受賠償請求時
    ，得扣除之，強制汽車責任保險法第32條定有明文。查原告
    因系爭車禍事故，已受領汽車強制責任險之理賠共計174萬5
    ,190元，為原告所不爭執，依上開規定，自應予以扣除。因
    此，經扣除後，原告得請求賠償之金額應為602萬5,387元（
    計算式：777萬577元－174萬5,190元＝602萬5,387元），逾此
    部分之請求，不應准許。
　㈧末按給付無確定期限者，債務人於債權人得請求給付時，經
    其催告而未為給付，自受催告時起，負遲延責任。其經債權
    人起訴而送達訴狀，或依督促程序送達支付命令，或為其他
    相類之行為者，與催告有同一之效力，民法第229條第2項定
    有明文。又遲延之債務，以支付金錢為標的者，債權人得請
    求依法定利率計算之遲延利息。但約定利率較高者，仍從其
    約定利率；而應付利息之債務，其利率未經約定，亦無法律
    可據者，週年利率為5％，亦為同法第233條第1項及第203條
    所明定。查原告請求被告給付602萬5,387元，屬未定有給付
    期限之債務，則原告請求以109年12月10日即刑事附帶民事
    起訴狀繕本送達被告（交簡附民卷第73至77頁）之翌日起至
    清償日止，按週年利率5％計算遲延利息，確屬有據，應予准
    許。　　　　　　　
五、綜上所述，原告依侵權行為之法律關係，請求被告連帶給付
    602萬5,387元，及自109年12月10日起至清償日止，按週年
    利率5％計算之利息，為有理由，應予准許，逾此部分之請求
    ，則無理由，應予駁回。
六、本件原告勝訴部分，為民事訴訟法第427條第2項規定適用簡
    易程序所為被告敗訴之判決，依同法第389條第1項第3款規
    定，應依職權宣告假執行。又被告乙○○陳明願供擔保請准宣
    告免為假執行，核無不合，至被告甲○○以及丙○○雖未陳明願
    供擔保請求免為假執行之宣告，惟本院職權上認有必要，爰
    亦依同法第392條第2項規定酌定相當擔保金額宣告之。原告
    就其勝訴部分雖聲明願供擔保請准宣告假執行，惟僅是促使
    本院職權之發動，並無准駁之必要，至原告敗訴部分，其假
    執行之聲請，因訴之駁回而失所附麗，應予駁回。
七、本件事證已臻明確，兩造其餘攻擊防禦方法及所提證據，經
    本院斟酌後，認為與本件判決結果不生影響，爰不予逐一論
    列，附此敘明。
八、訴訟費用負擔之依據：民事訴訟法第79條、第85條第2項。
中　　華　　民　　國　　111 　年　　8 　　月　　4 　　日
                  新市簡易庭  法  官　廖建瑋
以上正本係照原本作成。　　　　　　　　　　　　
如不服本判決，應於判決送達後20日內，向本院提出上訴狀並表
明上訴理由（須附繕本）。如委任律師提起上訴，應一併繳納上
訴審裁判費。　　　　　　　 　　　　　　　　　
中　　華　　民　　國　　111 　年　　8 　　月　　4 　　日
                              書記官  鄭梅君